【裁判字號】    98,上更(一),334
【裁判日期】    980812
【裁判案由】    偽造有價證券等
【裁判全文】
臺灣高等法院刑事判決             98年度上更(一)字第334號
  上  訴  人
  即  被  告  乙○○
  選任辯護人  王惠光律師
上列上訴人因偽造有價證券等案件，不服臺灣士林地方法院92年
度訴字第145號，中華民國 93年11月30日第一審判決（起訴案號
：臺灣士林地方法院檢察署89年度偵字第9436號），提起上訴，
經判決後，由最高法院發回更審，本院判決如下：
    主  文
原判決撤銷。
乙○○無罪。
    理  由
一、公訴意旨略以：被告乙○○於民國（下同）八十七年三月間
    曾在慶連水銑股份有限公司（下稱慶連公司）擔任會計，與
    該公司負責人丙○○（被訴詐欺取財犯行部分，另經本院96
    年度上更（二） 143號判決無罪確定）誼屬舊識，因慶連公
    司週轉發生困難，該公司股東和仲實業有限公司（下稱和仲
    公司，當時辦公室位於臺北市○○○路○段四十五巷二十三
    號二樓）代表人戊○○曾表示：如丙○○能替和仲公司爭取
    到生意時，願將所收訂金借予慶連公司週轉使用等語，適乙○○斯時係德基股份有限公司（下稱德基公司，當時辦公室
    設於臺北市○○區○○街一七一巷五弄五號）之會計，丙○○遂與乙○○共同基於為慶連公司不法所有之犯意聯絡，意
    圖供行使之用，明知丙○○未與德基公司談妥任何買賣，竟
    先於八十八年二月初，由丙○○向和仲公司代表人戊○○（
    另為不起訴處分）佯稱：其友人所經營之德基公司欲向和仲
    公司購買機器一批等語，使和仲公司信以為真，將和仲公司
    之訂貨合約交予丙○○，由丙○○將和仲公司之訂貨合約二
    份交予乙○○，再由乙○○利用其業務上保管德基公司支票
    ，且易於取得公司大小章之便，在德基公司上址盜蓋該公司
    大小章於和仲公司訂貨合約上，接續共盜蓋二次，偽造二份
    訂貨合約，並趁機侵佔德基公司空白支票二張（票號分別為
    ＷＢ0000000號及ＷＢ0000000號），再利用
    德基公司代表人甲○○將德基公司支票小章交予乙○○簽發
    其他支票之機會，盜蓋德基公司支票大小章於乙○○所侵占
    之前開空白支票上，並依據丙○○指示填上發票日期及票面
    金額，完成發票行為，接續偽造有價證券二張，迄八十八年
    二月六日，丙○○將偽造之訂貨契約二份及充作訂金面額分
    別為新台幣（下同）七十五萬元之偽造支票二張交予和仲公
    司，使該公司誤信丙○○確已完成簽約，詎於簽約數日後，
    丙○○承前詐欺犯意，又向和仲公司詐稱：德基公司代表人
    要解除前開契約，惟德基公司已同意將先前開具作為訂金之
    二紙支票借予慶連公司週轉云云，使和仲公司陷於錯誤，將
    前開二紙支票票貼所得之一百二十萬元交予丙○○以供慶連
    公司之用，惟和仲公司因已開立一百五十萬元數額之發票予
    德基公司，而買賣契約既不成立，即向丙○○要求開具折讓
    證明單，乙○○因而於業務上所應製作之折讓證明單上為不
    實登載，開立折讓證明單一紙交予丙○○轉交戊○○，足以
    生損害於和仲公司、德基公司。嗣乙○○隨即於八十八年三
    月初離職，惟德基公司之記帳業者丁○○於審核八十八年一
    、二月進項銷項憑證時，查覺有異，德基公司始知上情，而
    將系爭支票申報遺失，迨該二紙支票屆期，銀行通知和仲公
    司該二紙支票因德基公司已報遺失而遭退票，和仲公司始知
    受騙。因認被告乙○○所為，係犯刑法第二百十六條、第二
    百十條之行使偽造私文書罪（訂貨合約書）、刑法第三百三
    十六條第二項之業務侵佔罪（空白支票）、刑法第二百零一
    條第一項之意圖供行使之用而偽造有價證券罪、刑法第二百
    十六條、第二百十五條之行使業務登載不實文書罪（折讓證
    明單）及刑法第三百三十九條第一項之詐欺取財罪嫌云云。
二、按犯罪事實應依證據認定之，無證據不得認定犯罪事實；又
    不能證明被告犯罪者，應諭知無罪之判決，刑事訴訟法第15
    4條第2項及第301條第1項分別定有明文。而所謂認定犯罪事
    實之證據，係指足以認定被告確有犯罪行為之積極證據而言
    ，該項證據自須適合於被告犯罪事實之認定，始得採為斷罪
    資料，如未能發現相當證據，或證據不足以證明，自不能以
    推測或擬制之方法，以為裁判之基礎（參照最高法院29年上
    字第3105號、 40年臺上字第86號及30年上字第816號判例意
    旨）。
三、查公訴人據以認被告乙○○涉犯上揭犯行，無非係以被告之
    供述、告訴人德基公司及告訴代表人甲○○之指訴、丙○○
    、戊○○之供述、證人周建鵬、丁○○之證述，並有系爭支
    票、票據掛失止付通知書及退票理由單影本等在卷為其主要
    論據。訊據上訴人即被告乙○○，固供承於 87年3月間曾任
    職於慶連公司，離職後，自 88年1月13日起至同年3月5日在
    德基公司擔任會計工作，有於上開時間於系爭二紙支票填載
    金額、日期及蓋用德基公司章，暨開立折讓證明單，嗣將系
    爭二紙支票、訂貨合約及折讓證明單交予丙○○等事實，並
    有該支票二紙、訂貨合約及折讓證明單等在卷可參，惟矢口
    否認有公訴人指訴之上揭犯行，辯稱：伊係於88年年初，至
    德基公司擔任會計不久，適德基公司鑽探業務無法突破，負
    責人甲○○得知伊曾在慶連公司任職，乃請伊向慶連公司洽
    詢是否出售水刀類機器，經伊電話聯絡丙○○後，由丙○○
    與甲○○接洽，雙方並簽立訂貨合約，本案買賣契約係屬真
    正，且為德基公司甲○○所明知，並由其開具共 150萬元之
    支票二紙支付訂金部分貨款，伊僅係依甲○○指示，簽發前
    揭二紙支票（填載票載金額及日期，並蓋上公司章，受款人
    欄則保留未填載），交予甲○○蓋上其個人小章後，伊再通
    知和仲公司，由丙○○代理和仲公司向伊領走支票及訂貨合
    約，並由丙○○當場在支票填載和仲公司為受款人。嗣於同
    年 3月初離職前，因德基公司不願購買上開機器，要解除前
    開契約，對方要求要開立折讓證明單，伊乃依甲○○指示開
    立前述折讓證明單；離職後伊曾應甲○○要求返回德基公司
    與該公司新接任會計人員進行交帳事宜，適丙○○至德基公
    司，伊有看到，但未與丙○○交談即離去，並無與丙○○聯
    袂至德基公司，向甲○○道歉之事。伊於離職後，記帳業者
    丁○○為德基公司報帳前，曾製作該公司88年1至2月台北市
    營業人銷售與稅額申報書（即俗稱 401表），該表上進項第
    一欄「統一發票扣抵聯」之「進貨及費用」記載金額000000
    0元，稅額是79503元，表示德基公司於88年1、2月進000000
    0 元之貨。下面第四欄「退出及折讓」之「進貨及費用」記
    載0000000元，稅額 71428元，後二者加起來剛好150萬元，
    此為德基公司向和仲公司購買機器的價款。依前述數字來看
    ，德基公司於 88年1、2月進項共159萬多元，若扣掉機器的
    150萬元，只剩下9萬多元，該公司這兩個月幾乎都沒有進項
    ，顯不合常情。苟德基公司確未購買前述機器，甲○○必會
    清查，然竟未追查，且將折讓證明單交予丁○○做帳，嗣並
    提出於稅捐機關申報稅款，可推知甲○○對前述記載並無異
    議，甲○○對德基公司向和仲公司購買機器及嗣後解約開立
    折讓證明單予和仲公司之事，均已事先知情，伊若有意舞弊
    ，可逕將發票退還和仲公司即可，無須製作折讓證明單。系
    爭二張支票是要給和仲公司付機器款項之用，支票小章係甲○○自己蓋章，買賣契約係簽發支票時，甲○○交付的，說
    一起開給和仲公司，上面的大小章都不是伊所蓋，伊係受甲○○指示辦理，自無不法情事云云。經查：
(一)88 年1月間丙○○曾向證人戊○○陳稱：伊友人要做高壓水
    設備，有意購買和仲公司機器等語，戊○○即請丙○○幫忙
    促成，丙○○嗣向戊○○宣稱：伊友人經營德基公司，欲購
    買和仲公司之高壓清洗機器一套，價金 250萬元，先付三成
    定金等語，簽完合約後，丙○○再向戊○○表示：伊友人欲
    再加購機器乙套等語，故和仲公司交付二套填好內容之空白
    訂貨合約交丙○○轉交買受人德基公司蓋章，德基公司嗣並
    交付前述票面金額各為75萬元之支票二紙以支付定金，數日
    後，丙○○再陳稱：據伊友人之妻告知，不欲購買前述機器
    ，但願將已支付予和仲公司之定金轉借渠支用等語，戊○○
    因丙○○係和仲公司合夥公司即慶連公司之負責人，且該二
    公司在同一地點辦公，和仲公司、慶連公司復有生意上合作
    關係，戊○○乃對丙○○上開所陳不疑，遂將該二紙支票存
    入和仲公司之帳戶銀行辦理票據貼現，將貼現所得 120萬元
    中之半數金額以現金交予丙○○，另半數金額則由和仲公司
    會計，依丙○○指示匯入慶連公司帳戶；另和仲公司因出售
    前述機器前已開立發票二紙予丙○○轉交德基公司，戊○○
    乃囑丙○○要求德基公司開立折讓證明單供和仲公司報稅沖
    抵營業稅，丙○○嗣交付折讓證明單予和仲公司會計人員之
    事實，除據戊○○於告訴丙○○涉犯侵占等案件中指訴甚詳
    在卷（參見台灣板橋地方法院90年度易字第2652號卷77頁）
    外，嗣並經證人戊○○於本案原審法院審理時證述綦詳在卷
    （參見原審卷一第260至266頁），並有訂貨合約乙件、收據
    二件、支票及退票理由單各二件、彰化銀行儲蓄部函乙件在
    卷可稽。而丙○○確曾向戊○○宣稱其友人欲向和仲公司購
    買機器，嗣並交付德基公司已蓋妥公司負責人甲○○章之訂
    貨合約、面額各75萬元之支票二紙，暨戊○○將前述二紙支
    票貼現所得120萬元中半數金額以現金交予丙○○，另半數
    金額則由和仲公司之會計匯入慶連公司帳戶；另被告前曾於
    慶連公司任職過，離職後至德基公司工作，丙○○將空白之
    訂貨合約交被告，嗣被告將德基公司已蓋妥公司負責人甲○○章之訂貨合約、面額各75萬元之支票二紙交予丙○○，而
    由丙○○於支票上填載和仲公司為受款人，嗣德基公司並開
    立系爭折讓證明書予和仲公司等情，亦據證人丙○○於原審
    法院審理時證述綦詳在卷（參見原審卷一第173至186頁），
    依證人丙○○、戊○○上開所供，就和仲公司與德基公司如
    何買賣機器，為支付訂金而由德基公司簽付系爭支票二紙，
    嗣由德基公司開立折讓證明單予和仲公司等情大致相符。
(二)依上揭被告與證人丙○○及戊○○等人所述，德基公司與和
    仲公司確有就購買高壓清洗機器二套，簽訂訂貨合約二份，
    並為支付訂金，而由德基公司簽付上開面額各75萬元之支票
    二紙交予和仲公司，證人即德基公司負責人甲○○於原審法
    院審理時亦不否認系爭訂貨合約及支票上所蓋用之德基公司
    章（大章）及甲○○私章（小章）係屬公司及其平時所使用
    之印章，至證人甲○○於偵查中及原審法院審理時雖否認有
    與和仲公司簽訂購買高壓清洗機器二套之買賣契約及簽發系
    爭面額各75萬元之系爭支票二紙之事實，並證稱：伊於88年
    6月 25日系爭支票退票前，根本未聽過和仲公司及慶連公司
    ，也未見過丙○○及戊○○，並未曾與丙○○、戊○○或和
    仲公司任何人洽談機器買賣事宜，伊於88年3月5日乙○○離
    職後，清查公司支票簽發之情形時，發現系爭支票二紙之存
    根上並未註記簽發時間、票面金額及支付對象等，誤以為遺
    失該二紙空白支票，即於88年3月10日向台北市票據交換所
    申報票據遺失拒絕付款，迨同年6月25日經華南銀行永吉分
    行通知該二紙經和仲公司提示請求付款，伊乃電詢公司記帳
    人員丁○○，詢問公司申報稅款過程中有無發現異狀，經丁○○告知乙○○所寄予之單據中出現前述異常之折讓證明單
    後，伊始發現其中有異云云（見台灣板橋地方法院檢察署89
    年偵緝字第1194號卷24頁；原審卷一第186、189、190頁；
    本院上訴卷141至143頁），惟查：
  1.依證人丙○○於原審法院審理時證稱：伊經由乙○○告知德
    基公司從事鑽探，為配合新的工法，需購買高壓清洗機器，
    伊經由和仲公司戊○○之授權，至德基公司與甲○○談，但
    後來有關機器的規格、價錢都是和仲公司的人和甲○○敲定
    ，買賣契約由和仲公司用好後，伊拿到德基公司交給乙○○
    ，後來也是乙○○通知伊去拿合約書云云（見原審卷一第17
    8 、179頁），而證人和仲公司負責人戊○○於原審法院審
    理時亦證稱：伊經由丙○○告知，有人欲向公司購買兩套高
    壓清洗機器，伊就授權丙○○去談，後來簽了兩份契約，合
    約都是由丙○○去處理的云云（見原審卷一第260頁），茲
    被告亦供認系爭契約係由丙○○交給伊後，伊將之交予甲○○，由甲○○蓋好章後，交給伊，伊再轉交給丙○○云云，
    而查本案訂貨合約上所蓋用德基公司及負責人甲○○之大小
    章，與附於台灣台北地方法院檢察署88年度偵字第21117號
    卷11之1頁德基公司委任律師提訴所出具委任狀上所蓋用之
    大小章相同，有卷附資料可稽。證人甲○○對於前述訂貨合
    約上所蓋德基公司及甲○○之大小章均為真正乙節，亦不爭
    執，至證人甲○○雖否認有購買系爭機器及簽訂系爭買賣契
    約之情，惟查：證人甲○○既供認系爭契約之公司章及私章
    係屬真正，而依於87年9月7日至88年3月15日任職於德基公
    司擔任總務（其中並負責會計工作）之證人己○○於原審法
    院審理時證稱：公司談買賣、簽訂合約，都是由甲○○去談
    ，伊和乙○○任職德基公司的時間有重疊短時間，甲○○將
    公司支票上所使用之大章交由伊保管，小章由甲○○自己保
    管云云（見原審卷第273、274頁），證人己○○並未指述被
    告有何保管公司印章之情事，且衡情，被告雖與證人己○○
    擔任同樣之工作內容，惟證人己○○早於被告至德基公司工
    作，並原即保管公司之印章，證人甲○○自無另交由被告保
    管之理，另查被告於88年1月底始至德基公司服務，迄系爭
    訂貨合約於88年2月5日簽訂時僅相距約一星期，德基公司實
    亦無於被告甫任職時即將公司重要之印章交予被告保管之理
    ，證人甲○○指述被告利用保管公司大章之機會盜蓋公司印
    章於訂貨合約書上，其是否為事實，實非無斟酌之餘地，且
    以證人甲○○既自行保管其私人印章，被告又如何蓋用於系
    爭合約書上，另稽之卷內資料，德基公司於八十八年三月十
    日申報八十八年一、二月份台北市營業人銷售額與稅額申報
    書（四０一）之時，已將本件系爭發票及折讓單金額列入（
    見原審卷（一）第110頁），證人即德基公司記帳業者丁○○於原審法院審理時亦證稱：伊在幫德基公司報帳時，有發
    現公司的資料有問題，伊發現這個金額很大，且當月沖銷，
    發票是乙○○寄給伊的，有一張進貨發票，當月又立刻有一
    張銷項的折讓單，金額很大，伊認為有問題，所以伊先找甲○○，並把發票及收執聯給甲○○看云云（見原審審卷（一
    ）第19 6頁），而觀之卷附被告所製作之營業人銷售退回進
    貨退出或折讓證明單之內容，已載明原開立銷貨發票單位為
    和仲公司及統一發票之日期、號碼（見八十九年度偵字第一
    六四五號卷第十九頁），則甲○○至遲亦應於證人丁○○為
    德基公司報帳時，已知悉與和仲公司之間曾有交易（訂約）
    之情形，嗣並因解約而由德基公司出具折讓單沖銷該筆帳款
    等情，而查「折讓證明單」之作用，係商場上進貨、退貨時
    ，就已經開發票或收訂金，嗣因或退回或訂貨取消、發票退
    回，因而製作銷貨折讓單，以供對方取消發票之用等情，此
    據戊○○於上揭戊○○告訴丙○○涉犯侵占案件時，而於原
    審法院審理時證述明確在卷，若德基公司確無與和仲公司訂
    立系爭合約書及嗣出具折讓證明單之事實，而以金額復如此
    之大，則證人甲○○何以於獲知上情時，竟未依據折讓單之
    內容向和仲公司查證，以辨明事實之真偽，而仍將本件買賣
    之發票金額及折讓金額列入德基公司八八年一、二月份台北
    市營業人銷售額與稅額申報書上，向稅捐機關申報，足徵德
    基公司確有為購買高壓清洗機器而與和仲公司簽立系爭合約
    書，並由甲○○於合約書上蓋立其所保管之私章，其嗣否認
    有簽立系爭契約及開立折讓證明單，並以其根本未聽說過和
    仲公司及慶連公司，也未見過丙○○及戊○○，亦未曾與丙○○、戊○○或和仲公司任何人洽談機器買賣事宜等情，要
    非事實，而無足採，系爭訂貨合約及折讓證明單係屬真正，
    應堪認定。
  2.依系爭訂貨合約第六點付款方式規定，簽約時甲方（即德基
    公司）需同時支付乙方（即和仲公司）總價款之三成作為訂
    金款 NT750,000，而查和仲公司與德基公司就買賣高壓清洗
    機器二套簽訂二份合約，則和仲公司因而收受由德基公司依
    合約簽付票面金額各為75萬元之支票二紙以支付定金，自屬
    有據，證人甲○○對於系爭支票上所蓋德基公司及甲○○之
    大小章均為真正乙節，亦不爭執，雖否認有簽立系爭二紙支
    票之情，並於88年3月10日以遺失該二紙票號為WB0000000、
    WB0000000 之空白票據為由，向台北市票據交換所申報票據
    遺失拒絕付款，惟查：依證人己○○於原審法院審理時證稱
    ：甲○○很信任我們，支票大章交給伊，支票小章由甲○○
    保管，要蓋章時甲○○會先審核，沒有問題才會蓋小章云云
    （見原審卷一第 274頁），此證人甲○○於原審法院審理時
    亦證稱：公司的印鑑章有三套，支票上面的小章是伊保管，
    公司大章可能是小姐保管。‧‧‧公司開票流程是小姐會把
    票面金額寫好，收款人寫好及禁背劃平行線，再蓋印鑑大章
    ，伊再蓋小章，再由小姐掛號寄出。‧‧‧小章是由伊保管
    ，伊的開票習慣小章一定是由伊蓋的云云（見原審卷一第18
    8、193、275、276頁），依證人甲○○、己○○上揭所述，
    德基公司所簽發之支票上所蓋用之甲○○印章係由證人甲○○自行保管，並由證人甲○○親自審核支票上之內容後自行
    蓋用其私章，以完成支票之簽發，被告既未保管證人甲○○
    之私章，或有何竊取證人甲○○印章之情事，其又如何偽造
    德基公司之支票，至證人甲○○雖另證稱：88年農曆年前，
    因年關將近，伊急於簽發票據支付下游廠商工程款，乙○○
    曾主動表示願意幫忙於支票上蓋用小章云云，然經本院前審
    依職權向華南商業銀行永吉分行調取德基公司八十八年一月
    一日起至同年三月五日止之票據往來對帳單，期間提示之支
    票僅十六紙，德基公司所開立支票面額大致係十萬元以下，
    有該銀行94年 9月16日（94）華吉存字第0179號函暨檢送德
    基公司88年 1月1日至3月25日之票據往來對帳表乙份在卷可
    參（見本院上訴卷第75至76頁），則德基公司於八十八年春
    節期間所簽發支票數量並非甚多、金額亦小，且依證人己○○於原審法院審理時證稱：公司人員不多，大約五人左右云
    云（見原審卷一第 273頁），則德基公司是否有如甲○○所
    稱因急於簽發支付協力廠商或小包工程款而委由被告代為蓋
    用支票其個人私章之必要，實非無疑，且衡情，被告與證人
    己○○擔任同樣之工作，證人己○○並早於被告至德基公司
    工作，苟如證人甲○○所述因年關將近，急於簽發票據支付
    下游廠商工程款，則證人甲○○理應擇較資深之證人己○○
    處理，實無將如此私密之私章委由甫到職之被告代為蓋用之
    理，且依上開德基公司票據往來對帳表顯示，德基公司於88
    年2月5日與和仲公司簽訂系爭訂貨合約，並簽發系爭支票二
    紙，其後證人甲○○並有簽發其他票號在後之支票多張，則
    若證人甲○○確未簽發系爭支票二紙，並發現系爭支票之存
    根上有「未註記簽發時間、票面金額及支付對象等項」之情
    事，衡情，證人甲○○理應即行詢問系爭二紙支票之去向，
    又何以未予追查，嗣於88年3月10日始以發現前開二紙支票
    存根上並未註記簽發時間、票面金額及支付對象等項為由，
    向台北市票據交換所申報票據遺失拒絕付款，實與常理有悖
    ，是被告所稱系爭面額各為75萬元之二紙支票係德基公司為
    支付訂金，而由其依證人甲○○指示，先填載票載金額及日
    期，並蓋用公司章後，交予證人甲○○審核蓋上其個人私章
    後完成簽發而交予和仲公司充為定金等情，應屬事實，而堪
    採信。
(三)至證人甲○○雖另稱：伊發現該二紙支票有問題之後，乙○○有與丙○○及戊○○於88年6月27日有共同至德基公司道
    歉云云，證人周建鵬亦證稱：事發後乙○○確曾與丙○○一
    同至德基公司道歉，請求甲○○原諒二人，丙○○曾承認盜
    開德基公司之支票，乙○○在旁有表示懺悔之意，但過程中
    多是丙○○在回答云云（見原審卷一第268至271頁），證人
    甲○○並提出88年 6月27日之錄音帶及錄音內容譯文為證，
    惟被告否認有與丙○○聯袂至德基公司向證人甲○○道歉之
    事，而查系爭錄音帶及錄音內容譯文（見88偵字第21117號
    卷第23至27頁），經送法務部調查局以語音分析及聲紋特徵
    比對結果，認送鑑錄音帶疑似白忠誠、丙○○聲音均與其本
    人之聲音音質相同，被告乙○○部分，可供鑑定語句不足尚
    難鑑定，此有法務部調查局 90年7月18日（九十）陸（三）
    字第90046176號函暨鑑定通知書乙份在卷可參（見89偵字第
    9436號卷第68、69頁），另依當日證人甲○○偕其兄白忠誠
    與丙○○見面時之談話錄音譯文內容，並無被告在場之對話
    ，丙○○亦無承認有請被告盜用甲○○之印鑑章擅自簽發系
    爭二紙支票之情，是證人甲○○及周建鵬上揭所述，是否屬
    實，即非無疑，至丙○○於原審法院審理時固供稱：伊曾至
    德基公司三次，商談支票退票之事，其中一次被告在場，88
    年6月27日伊確有到德基公司云云（見原審卷一第182頁，本
    院上訴卷158、159頁），另證人戊○○亦證稱：系爭二紙支
    票屆期當天（88年 6月25日）會計去提示，但都跳票了，新
    竹商銀台北分行打電話跟伊說前述支票係掛失止付之票據，
    伊立即質問丙○○支票何來，丙○○答稱該事是他做的，他
    會負責等語，伊即致電甲○○，並帶同丙○○前去德基公司
    與甲○○洽商解決之道，甲○○稱過完農曆年後，即發現該
    二紙支票不見而辦理掛失止付，甲○○要求（一）必須將票
    取回、（二）丙○○必須與乙○○一起出面清楚說明此事全
    部過程，嗣則由和仲公司付錢向銀行取回支票，交予丙○○
    交還甲○○云云（見原審卷一第264至266頁），固堪認丙○○就支票退票乙事，有前往德基公司之情，惟查德基公司就
    買賣高壓清洗機器二套與和仲公司簽訂二份合約，和仲公司
    並因而收受由德基公司依合約所簽付票面金額各為75萬元（
    作為訂金之用）之支票二紙，而依系爭訂貨合約第七點前段
    明白規定：「本件買賣契約訂立後，甲方（指德基公司）如
    不能履行合約要求事項，或無故退貨或取消本合約書，已付
    之定金或貨款視同賠償金，歸乙方（告訴人和仲公司）所有
    ，甲方不得請求退還，‧‧‧。」，則和仲公司於88年6 月
    25日發生退票情事之前，在88年 2月間，主觀上是相信本案
    契約及支票是真正的，此證人戊○○於上揭告訴丙○○涉犯
    侵占案件時，於原審法院審理時證稱：公司收受系爭二紙支
    票後，即將支票向往來銀行即新竹企銀票貼得款120萬元，
    並將120萬元交予丙○○云云，嗣德基公司解除合約，並以
    票據遺失為由拒絕給付票款，和仲公司因而負有120萬元之
    債務，公司負責人戊○○自會要求原出面訂約之丙○○出面
    與德基公司處理相關後續解約及票據事宜，此亦屬情理之常
    ，而查丙○○被訴侵占、詐欺取財等案件，因查無積極證據
    足資證明丙○○涉有此部分之犯行，亦經本院96年上更（二
    ）字第143號判決無罪確定，是自難僅因丙○○曾就退票事
    宜前往德基公司，即認丙○○係為曾做"不法"之事而前往道
    歉，並因被告曾與丙○○有業務上之關係，即遽以推認被告
    與丙○○有共同偽造系爭支票之情事。
四、綜上所述，被告既堅詞否認有何公訴人指訴之上揭犯罪事實
    ，而並查無何積極證據足資證明被告涉有公訴人指訴之上開
    犯行，是本件既查無何積極證據足資證明被告有為上開犯行
    ，被告所辯各節，應堪採信。被告犯罪尚屬不能證明，原審
    疏未詳加調查，細心勾稽，遽認被告有於上開時間與丙○○
    共犯上開犯行，而為被告有罪之認定，並予以論罪科刑，尚
    有未恰，被告執以上訴，非無理由，則原判決既有可議，自
    應由本院予以撤銷，改判被告無罪。
據上論斷，應依刑事訴訟法第369條第1項前段、第364條、第301
條第1項，判決如主文。
本案經檢察官孫冀薇到庭執行職務。
中    華    民    國    98    年    8     月    12    日
                  刑事第十五庭  審判長法  官  吳昭瑩
                                      法  官  李釱任
                                      法  官  張傳栗
以上正本證明與原本無異。
檢察官如不服本判決，應於收受送達後10日內向本院提出上訴書
狀，其未敘述上訴之理由者並得於提起上訴後10日內向本院補提
理由書（均須按他造當事人之人數附繕本）「切勿逕送上級法院
」。
                                      書記官  吳玉華
中    華    民    國    98    年    8     月    12    日


司法院資訊處製作；財團法人民間司法改革基金會備份。
